【裁判字號】    99,上易,501
【裁判日期】    990722
【裁判案由】    詐欺
【裁判全文】
臺灣高等法院刑事判決                 99年度上易字第501號
上  訴  人
即  被  告  甲○○
上列上訴人因詐欺案件，不服臺灣臺北地方法院98年度易字第27
59號，中華民國99年1月12日第一審判決（起訴案號：臺灣臺北
地方法院檢察署98年度偵字第17797號），提起上訴，本院判決
如下：
    主  文
上訴駁回。
    事實及理由
一、本案經本院審理結果，認第一審以上訴人即被告甲○○犯刑
    法第339條第1項之詐欺取財罪2次，分別判處有期徒刑7月、
    3月，並定應執行刑為有期徒刑8月，認事用法及量刑均無不
    當，應予維持，並引用第一審判決書記載之事實、證據及理
    由（如附件）。
二、被告甲○○上訴意旨略以：其並無詐欺告訴人乙○○之意圖
    ，確曾將乙○○委託其處理之新臺幣33萬元，交予中間人羅
    天送；係因羅天送在大陸行賄出事，方無法將乙○○所委託
    領取之本件玉石一批交付予告訴人云云，並提出朱日辰之書
    面聲明一份及交保監管證明影本一份為證。本院查：被告即
    上訴人甲○○於本院所提之朱日辰書面聲明，乃被告以外之
    人於審判外所為陳述，又無具何特別可信性，依刑事訴訟法
    第159條第1項之規定，不具證據能力，自不得憑之對被告為
    有利之認定。至其所另提出之交保監管證明影本一份，亦乏
    經有關機關認證而得認屬文書之相關證明，是亦不得採為對
    被告有利認定之依據。此外，被告即上訴人甲○○所辯各節
    ，均經原審於原判決詳細說明無法成立之理由，經核亦無認
    事用法之違誤，被告即上訴人甲○○提起本件上訴，仍執陳
    詞，且無法提出足以說服本院並符合刑事訴訟法規定之證據
    供本院審酌，核無理由，應予駁回。
據上論斷，應依刑事訴訟法第373條、第368條，判決如主文。
本案經檢察官陳大偉到庭執行職務。
中    華    民    國    99    年    7     月    22    日
                  刑事第九庭  審判長法  官  陳貽男
                                    法  官  周盈文
                                    法  官  詹駿鴻
以上正本證明與原本無異。
不得上訴。
                                    書記官  梁淑時
中    華    民    國    99    年    7     月    22    日
附件：
臺灣臺北地方法院刑事判決              98年度易字第2759號
公  訴  人  臺灣臺北地方法院檢察署檢察官
被      告  甲○○  男  45歲（民國○○年○月○○日生）
                    身分證統一編號：Ｚ000000000號
                    住基隆市○○區○○街129號2樓
上列被告因詐欺案件，經檢察官提起公訴（98年度偵字第17797
號），本院判決如下：
    主  文
甲○○意圖為自己不法所有，以詐術使人將本人之物交付，處有
期徒刑柒月。又意圖為自己不法所有，以詐術使人將本人之物交
付，處有期徒刑月。應執行有期徒刑捌月。
    事  實
一、甲○○與乙○○因均曾同在臺北市建國玉市擺設攤位而相識
    ，於民國97年間，甲○○獲悉乙○○所有之一批玉石在大陸
    地區因疏未報關，遭大陸廣東省東莞虎門海關查扣，竟基於
    意圖為自己不法所有之犯意，於97年5月間某日，至乙○○
    所設位於臺北市大安區○○○路○段321號A36之攤位，向乙
    ○○佯稱其先前曾從事旅遊業，因而認識大陸地區之海關副
    關長，且該副關長適調任至虎門海關，故有管道助乙○○取
    回前開被查扣之玉石，惟乙○○需先行交付人民幣11萬5 千
    元，相當新臺幣（下同）49萬元之金錢，用以行賄海關人員
    ，並允諾乙○○所交付之金錢將先委由第三人保管，且事後
    若無法取回玉石，亦保證將金錢全數退還，雙方乃約定分為
    前金及尾款兩次交付，致乙○○陷於錯誤，先於97年5月1日
    ，在臺北市○○○路○段321號A36之攤位，交付33萬元予甲
    ○○收受。嗣於97年9月1日，甲○○接續前開詐欺之犯意，
    至上開地點向乙○○收取尾款16萬元時，乙○○即要求甲○
    ○需簽發本票及切結書，甲○○因此簽立乙份切結書，允諾
    將於97年9月10日前取回被查扣之玉石，並另簽發如附表編
    號1所示及票面金額為1000萬元之本票2紙供作擔保，乙○○
    遂再行交付16萬元之尾款予甲○○。復於97年9月30日，甲
    ○○認有機可趁，乃又另行起意，而基於意圖為自己不法所
    有之犯意，在同一地點，向乙○○佯稱因故而無法於原保證
    之97年9月10日前取回查扣之玉石，且需另行追加預算，並
    簽立切結書允諾若無法於97年10月30日前完成受託任務，將
    於97年11月10日退回全部金錢，及簽發如附表編號2所示之
    本票供作擔保，致乙○○陷於錯誤，交付7萬元予林永宏。
    嗣逾甲○○所承諾之期限，且屢經乙○○聯繫均避不見面，
    始獲悉受騙而提出告訴。
二、案經乙○○訴由臺灣臺北地方法院檢察署檢察官偵查起訴。
    理  由
壹、證據能力部分：
    按被告以外之人於審判外之言詞陳述，除法律有規定者外，
    不得作為證據。又被告以外之人於審判外之陳述，雖不符前
    4 條之規定，而經當事人於審判程序同意做為證據，法院審
    酌該言詞陳述作成時之情況，認為適當者，亦得為證據。當
    事人、代理人或辯護人於法院調查證據時，知有刑事訴訟法
    第159條第1項不得為證據之情形，而未於言詞辯論終結前聲
    明異議者，視為有前項之同意，刑事訴訟法第159條第1項、
    第159條之5分別定有明文。查，本院下列認定事實所憑之證
    據，部分屬傳聞證據，檢察官與被告均未於本院言詞辯論終
    結前聲明異議，本院審酌該等言詞陳述作成之情況，並無非
    出於任意性或不正取供，或違法或不當情事，且客觀上亦無
    不可信之情況，堪認為適當，依刑事訴訟法第159條之5第2
    項規定，均得作為證據，合先敘明。
貳、實體理由部分：
  一、上揭犯罪事實，訊據被告甲○○固坦承有於犯罪事實所載
      之時、地，受乙○○之委託代為取回遭大陸海關所查扣之
      玉石，並確實收受乙○○所交付用以行賄之金錢共計56萬
      元，惟矢口否認有詐欺犯行，辯稱乙○○所交付之金錢，
      伊均全數交付予友人「羅天送」，請「羅天送」代為處理
      行賄大陸海關之事宜，其後伊自己亦被大陸地區羈押，伊
      並無詐欺云云。經查：
     （一）被告有以將行賄大陸海關人員，幫助乙○○取回遭
           大陸地區海關查扣之玉石為由，向乙○○收取56萬
           元之金錢乙節，業據被告供認在卷（見98年度偵字
           第17797號卷第4-5頁、第17-18頁、本院卷98年11月
           13 日之準備程序筆錄、98年12月16日之審理筆錄）
           ，核與告訴人乙○○於警詢中、偵查中、本院審理
           中之證詞相符（見98年度他字第3729號卷第1-2頁、
           第12-13  頁、98年度偵字第17797號卷第8-9頁、本
           院卷98年12 月16日之審理筆錄），並有如附表所示
           之本票2紙、切結書2紙等在卷可稽，則被告以受林
           永國委託取回遭查扣之玉石為由，而自乙○○處收
           受金錢之事實，堪予認定。
     （二）至被告辯稱所收取之金錢非遭伊個人挪用，並無以
           行賄大陸海關為由詐騙乙○○乙節，被告於偵查中
           第一次偵訊時，本係辯稱所收取之金錢，伊係交由
           「羅天送」轉交予中間人，而「羅天送」則係伊透
           過友人李練益介紹而認識等語（見同上開偵字卷第
           4-5頁）；嗣又改稱伊係於基隆八堵火車站對面，將
           錢分為兩次交付予李練益收受等語（見同上開偵卷
           第17頁）。至本院審理時，被告又改稱伊係於李練
           益位於基隆市○○路137號之住處，將其自乙○○處
           所收取之金錢交付予「羅天送」，並請「羅天送」
           簽立字據等語（見本院卷98年11月13日之準備程序
           筆錄），則被告對於金錢究竟係交付予何人，於何
           時、地為交付，前後供述情節顯不相一致。又對於
           係委託大陸何人處理取回查扣玉石之事乙情，被告
           於本院審理中係表示伊全權委託「羅天送」處理，
           伊並未親自至大陸參與此事，而「羅天送」係與一
           位張姓副官談妥行賄條件，然被告向乙○○收取金
           錢時，卻係向乙○○表示因曾從事旅遊業，故在大
           陸地區認識海關之副關長，且金錢伊係請友人轉交
           予該副關長，被告只曾提及一位羅大哥，未提及李
           練益，此業據證人乙○○到庭證述綦詳，則被告對
           於如何幫乙○○取回查扣之玉石，其供述情節亦莫
           衷一是，從而，被告之辯詞實啟人疑竇，難信為真
           實。
     （三）又被告自承與「羅天送」係十多年之舊識，惟十多
           年來並未聯絡過，亦不知如何聯繫，故亦不知「羅
           天送」之年籍，而被告與乙○○僅因擺設攤位之故
           相識，並無深厚情誼可言，被告非但主動向乙○○
           表示認識大陸之海關人員，提議幫忙取回遭查扣之
           玉石，亦未向乙○○收取任何費用，反更簽立切結
           書與本票交予乙○○供作擔保，表示若無法完成受
           委託之事時，將全數退還金錢，則被告與「羅天送
           」實則形同陌生人，亦無通訊管道可供聯繫，豈可
           能無端將金錢交付予「羅天送」，未有「羅天送」
           書立之字據用以證明此事，反倒使自己負擔本票債
           權，而陷自己於受訴追清償債務之境地，此有本院
           98 年度司票字第2097號民事裁定在卷可稽，則衡諸
           常情，實難令人信服。況「羅天送」是否確有此人
           ，僅單有被告片面之詞，且與證人乙○○所證稱之
           委託經過情節未相一致已如前述，從而，被告之辯
           解應屬事後卸責之詞。
     （四）再被告既然自承係透過李練益始得與「羅天送」聯
           繫，而李練益業已逝世，被告理應無法與「羅天送
           」取得聯繫，況迭於偵查中、本院準備程序中，多
           次詢問被告有何證據證明係將金錢交付予「羅天送
           」，被告均稱無法提供證據證明，則何以本院審理
           程序中，被告非但能與「羅天送」之妻子取得聯繫
           ，更能提出「羅天送」委託第三人康靜保管人民幣
           共計11萬5千元之托管書。又矧之卷附被告當庭所提
           出之托管書，其上追加部分，日期竟係原書立為
           2009  年10月30日，嗣才又加比劃於數字9之上，將
           之改為8，益證被告所言不實，事後反欲蓋彌彰。
     （五）另被告本係向乙○○表示伊係於97年11月間至98年8
           月間遭大陸公安羈押，共被羈押8個多月，此業經證
           人乙○○到庭證述無訛（見同上開偵字卷第8-9頁、
           本院98年12月16日之審理筆錄）。惟經核對被告之
           入出境記錄，被告係於97年11月20日出境，而於98
           年1  月22日入境，此有法務部入出境資訊連結作業
           表在卷可稽，顯見事後乙○○多次催促被告還款時
           ，被告仍編纂理由搪塞，無法清楚交代金錢流向。
           而被告固辯稱係於97年11月間遭大陸公安逮捕，共
           羈押2個多月，交保後於98年1月間返回臺灣云云，
           然被告始終無法提出有遭大陸公安羈押並命交保之
           書面證據，且茍非被告曾向證人乙○○為上開陳述
           ，則偵查與審理間業已間隔相當時日，乙○○就此
           細節豈能於偵查中、審理中均為相同陳述，加以林
           永國於偵查中業已表明請求調閱被告之入出境記錄
           ，若與被告所述相符，且被告願意清償款項即不予
           追究，再者，被告當庭對於乙○○之供述情節非但
           未為反對意見表示，更允諾下次庭期將攜護照到庭
           以實其說（見同上開偵卷第8-9頁），則被告事後改
           稱僅羈押2個月乙情，亦屬矯飾之詞。綜上所述，本
           件事證明確，被告以詐術使人交付財物既遂2次之犯
           行洵堪認定，應予以依法論科。
  二、核被告上開所為，各係犯刑法第339條第1項之詐欺取財既
      遂罪。又被告前開所犯前開2罪間，犯意各別，行為互殊
      ，應予分論併罰。爰審酌被告不思正當途徑賺取金錢，反
      利用他人陷於困境急需援助之情詐騙金錢，事後又多次編
      纂各式理由搪塞被害人，於審理中更提出顯有破綻之托管
      書，試圖逃脫罪責，其惡性顯為重大，犯後態度不佳，且
      被告多次表示願意清償被害人款項，迄今卻未賠償分文，
      暨智識程度、與被害人等之關係等一切情狀，分別量處如
      主文所示之刑，並定應執行刑，以示懲儆。
據上論斷，應依刑事訴訟法第299條第1項前段，刑法第339條第1
項、第51條第5款，刑法施行法第1條之1，判決如主文。
本案經檢察官李彥霖到庭執行職務
中    華    民    國    99    年    1    月    12    日
                  刑事第十七庭審判長法  官  劉煌基
                                    法  官  葉力旗
                                    法  官  楊雅清
附表
┌─┬─────┬─────┬─────┬─────┐
│  │   票號   │  發票日  │  發票人  │ 票面金額 │
├─┼─────┼─────┼─────┼─────┤
│1 │CH0000000 │ 97/09/01 │  甲○○  │ 490000   │
├─┼─────┼─────┼─────┼─────┤
│2 │CH0000000 │ 97/09/30 │  甲○○  │  70000   │
└─┴─────┴─────┴─────┴─────┘

司法院資訊處製作；財團法人民間司法改革基金會備份。
